臺灣桃園地方法院刑事判決　　　　　110年度審金訴字第358號
公　訴　人　臺灣桃園地方檢察署檢察官
被　　　告　許庭綱


上列被告因違反洗錢防制法等案件，經檢察官提起公訴（110 年
度偵字第2219號），被告於本院準備程序進行中，就被訴事實為
有罪之陳述，經本院告知簡式審判程序意旨，並聽取當事人之意
見後，本院合議庭裁定由受命法官獨任依簡式審判程序審理，判
決如下：
    主  文
許庭綱幫助犯洗錢防制法第十四條第一項之洗錢罪，處有期徒刑
參月，併科罰金新臺幣陸仟元，罰金如易服勞役，以新臺幣壹仟
元折算壹日，未扣案之犯罪所得新臺幣貳萬玖仟玖佰元沒收，於
全部或一部不能沒收或不宜執行沒收時，追徵其價額。
    事實及理由
一、本件犯罪事實及證據，除證據部分補充：「被告許庭綱於本
    院準備程序時及審理時之自白」外，餘均引用檢察官起訴書
    之記載（如附件）。
二、論罪科刑：
（一）洗錢防制法所稱之「洗錢」行為，依第2 條之規定，係指
      ：一、意圖掩飾或隱匿特定犯罪所得來源，或使他人逃避
      刑事追訴，而移轉或變更特定犯罪所得；二、掩飾或隱匿
      特定犯罪所得之本質、來源、去向、所在、所有權、處分
      權或其他權益者；三、收受、持有或使用他人之特定犯罪
      所得。並於第14條、第15條規定其罰則，俾防範犯罪行為
      人藉製造資金流動軌跡斷點之手段，去化不法利得與犯罪
      間之聯結。申言之，洗錢防制法之立法目的，在於防範及
      制止因犯第3 條所列之特定犯罪而取得或變得之財物或財
      產上利益及其之孳息，藉由包含處置（即將特定犯罪所得
      直接予以移轉或變更）、分層化（即以迂迴層轉、化整為
      零之多層化包裝方式，掩飾或隱匿特定犯罪所得）及整合
      （即收受、持有或使用他人之特定犯罪所得，使之回流至
      正常金融體系，而得以合法利用享受）等各階段之洗錢行
      為，使其形式上轉換成為合法來源，以掩飾或切斷特定犯
      罪所得與犯罪之關聯性，而藉以逃避追訴、處罰。刑法第
      30條之幫助犯，係以幫助意思，對於正犯資以助力，但未
      參與實行犯罪之行為者而言。金融帳戶乃個人理財工具，
      依我國現狀，申設金融帳戶並無任何特殊限制，且可於不
      同之金融機構申請多數帳戶使用，是依一般人之社會通念
      ，若見他人不以自己名義申請帳戶，反而收購或借用別人
      之金融帳戶以供使用，並要求提供提款卡及告知密碼，則
      提供金融帳戶者主觀上如認識該帳戶可能作為對方收受、
      提領特定犯罪所得使用，對方提領後會產生遮斷金流以逃
      避國家追訴、處罰之效果，仍基於幫助之犯意，而提供該
      帳戶之提款卡及密碼，以利洗錢實行，仍可成立一般洗錢
      罪之幫助犯（最高法院108 年度台上大字第3101號裁定意
      旨參照）。
（二）再按刑法第30條之幫助犯，係以行為人主觀上有幫助故意
      ，客觀上有幫助行為，即對於犯罪與正犯有共同認識，而
      以幫助意思，對於正犯資以助力，但未參與實行犯罪之行
      為者而言。幫助犯之故意，除需有認識其行為足以幫助他
      人實現故意不法構成要件之「幫助故意」外，尚需具備幫
      助他人實現該特定不法構成要件之「幫助既遂故意」，此
      即學理上所謂幫助犯之「雙重故意」，惟行為人只要概略
      認識該特定犯罪之不法內涵即可，無庸瞭解正犯行為之細
      節或具體內容。本件被告將本件存摺、提款卡及密碼交付
      與詐欺集團成員供作詐騙財物之用，嗣詐欺集團成員實行
      詐欺取財罪後，為掩飾、隱匿其犯罪所得財物之去向及所
      在，而令告訴人將款項轉入被告所提供之帳戶，由詐欺集
      團成員前往提領犯罪所得款項得手，因而產生遮斷金流以
      逃避國家追訴、處罰之效果，被告所為係基於幫助他人詐
      取財物、洗錢之犯意所為，屬詐欺取財罪、洗錢罪構成要
      件以外之行為，應論以詐欺取財罪、洗錢罪之幫助犯。
（三）核被告所為，係犯刑法第30條第1 項前段、第339 條第1
      項之幫助詐欺取財罪，及刑法第30條第1 項前段、洗錢防
      制法第14條第1 項之幫助洗錢罪。
（四）被告以一行為犯前開二罪，為想像競合犯，應依刑法第55
      條規定從一重以幫助洗錢罪處斷。
（五）被告於審判中自白洗錢犯罪，依洗錢防制法第16條第2 項
      規定，減輕其刑；另被告係基於幫助之犯意而為一般洗錢
      罪，應依刑法第30條第2 項規定，按正犯之刑減輕之，並
      依刑法第70條遞減之。
（六）爰審酌被告將上開帳戶之存摺、提款卡及密碼提供予他人
      使用，以此方式幫助該他人從事詐欺取財之犯行，致使此
      類犯罪手法層出不窮，並幫助隱匿犯罪所得之去向，造成
      無辜民眾受騙而受有金錢損失，並擾亂金融交易往來秩序
      及社會正常交易安全甚鉅，復因被告提供銀行帳戶，致使
      執法人員難以追查正犯之真實身分，造成犯罪偵查追訴的
      困難性，嚴重危害交易秩序與社會治安，所為實無足取，
      且該他人取得上開帳戶後，持以向告訴人詐取之金額，侵
      害財產法益之情節及程度已難謂輕微，惟念及被告犯後坦
      承犯行之態度，然尚未與告訴人等達成和解，兼衡其犯罪
      之動機、目的、手段，酌以被告於本院審理時自陳其大學
      畢業之智識程度、從事電子廠、月薪新臺幣（下同）32,0
      00元之生活狀況等一切情狀（見本院卷第42頁），量處如
      主文所示之刑，並就罰金部分諭知如易服勞役之折算標準
      。
三、沒收部分：
（一）按犯罪所得，屬於犯罪行為人者，沒收之；前二項之沒收
      ，於全部或一部不能沒收或不宜執行沒收時，追徵其價額
      ，刑法第38條之1 第1 項前段、第3 項分別定有明文。查
      被告自承因本案犯行而獲得29,900元之對價（見本院卷第
      42頁），則該29,900元自屬被告本案犯罪所得，又未扣案
      ，爰依刑法第38條之1 第1 項前段及第3 項之規定，宣告
      沒收，並於全部或一部不能沒收或不宜執行沒收時，追徵
      其價額。
（二）被告交付詐欺集團成員之存摺及提款卡，雖係供犯罪所用
      之物，但未經扣案，迄今仍未取回，該帳戶又已遭通報為
      警示帳戶凍結，且該等物品本身價值低微，單獨存在亦不
      具刑法上之非難性，欠缺刑法上重要性，是本院認該等物
      品並無沒收或追徵之必要，爰不予宣告沒收或追徵。
據上論斷，應依刑事訴訟法第273 條之1 第1 項、第299 條第1
項前段、第310 條之2 、第454 條（本案採判決精簡原則，僅引
述程序法條），判決如主文。
本案經檢察官王晴怡提起公訴，檢察官周芝君到庭執行職務。
中    華    民    國   110    年    11    月    9     日
                  刑事審查庭    法  官  劉美香
以上正本證明與原本無異。
如不服本判決應於收受判決後20日內向本院提出上訴書狀，並應
敘述具體理由。其未敘述上訴理由者，應於上訴期間屆滿後20日
內向本院補提理由書(均須按他造當事人之人數附繕本)「切勿逕
送上級法院」。
                                書記官  張怡婷
中    華    民    國   110    年    11    月    10    日
附錄論罪科刑法條
中華民國刑法第339條
（普通詐欺罪）
意圖為自己或第三人不法之所有，以詐術使人將本人或第三人之
物交付者，處 5 年以下有期徒刑、拘役或科或併科 50 萬元以
下罰金。
以前項方法得財產上不法之利益或使第三人得之者，亦同。
前二項之未遂犯罰之。
　
洗錢防制法第14條
有第二條各款所列洗錢行為者，處 7 年以下有期徒刑，併科新
臺幣 5 百萬元以下罰金。
前項之未遂犯罰之。
前二項情形，不得科以超過其特定犯罪所定最重本刑之刑。
　
　
　
　
　
　
　
　
　
　
　
　
　
　
　
　
　
　
　
　
　
　
　
　
　
 
附件：
臺灣桃園地方檢察署檢察官起訴書
                                     110年度偵字第2219號
    被      告  許庭綱  男  26歲（民國00年0月0日生）
                        住桃園市○鎮區○○街000巷00號
                        國民身分證統一編號：Z000000000號
上列被告因詐欺等案件，已經偵查終結，認應提起公訴，茲將犯
罪事實及證據並所犯法條分敘如下：
        犯罪事實
一、許庭綱得預見任意將金融機構帳戶交付他人使用，可供他人
    用為詐欺取財犯罪後收受被害人匯款，以遂其掩飾或隱匿犯
    罪所得財物之目的，竟基於幫助詐欺取財、洗錢之間接故意
    ，於民國109 年9 月28日下午3 時許，在其桃園市○鎮區○
    ○街000 巷00號住處，將其名下國泰世華商業銀行帳戶（帳
    號：000-000000000000號；下稱國泰世華帳戶）以手機拍攝
    存摺封面之方式，以通訊軟體微信傳送予真實姓名年籍不詳
    之詐欺集團成員。嗣該成員與其所屬之詐欺集團取得該帳戶
    後，即意圖為自己不法之所有，基於詐欺之犯意聯絡，以「
    假親友借款」之方式，致董紹明陷於錯誤，於109 年9 月29
    日上午11時45分許，將新臺幣（下同）30萬元匯款至許庭綱
    之上開國泰世華帳戶內，許庭綱再依詐欺集團成員指示，於
    109 年9 月29日下午1 時30分許，將上開款項中之27萬元轉
    帳至黃美晴（另案偵辦中）向元大商業銀行申辦之帳戶內（
    帳號：000-00000000000000號），以此方式掩飾或隱匿詐欺
    所得財物之流向，所餘之3 萬元則由許庭綱收取作為報酬。
二、案經董紹明訴由桃園市政府警察局平鎮分局報告偵辦。
        證據並所犯法條
一、證據清單及待證事實：
┌──┬───────────┬────────────┐
│編號│證據名稱              │待證事實                │
├──┼───────────┼────────────┤
│ 1  │被告許庭綱於警詢及偵訊│被告坦承有於上開時、地，│
│    │中之供述              │提供其名下國泰世華帳戶，│
│    │                      │並協助真實姓名年籍不詳之│
│    │                      │人將款項轉帳至黃美晴名下│
│    │                      │帳戶並收取報酬等事實，惟│
│    │                      │辯稱：我是不知情的等語。│
├──┼───────────┼────────────┤
│ 2  │證人即另案被告黃美晴於│佐證本件犯罪事實。      │
│    │警詢中之證述          │                        │
├──┼───────────┼────────────┤
│ 3  │證人即告訴人董紹明於警│證明告訴人遭詐欺等事實。│
│    │詢中之指訴、被害人與對│                        │
│    │方之對話紀錄          │                        │
├──┼───────────┼────────────┤
│ 4  │國泰世華帳戶開戶資料及│佐證本件以被告國泰世華帳│
│    │交易明細              │戶收受告訴人董紹明之30萬│
│    │                      │元匯款，旋即轉帳支出27萬│
│    │                      │元等事實。              │
├──┼───────────┼────────────┤
│ 5  │被告與暱稱為「劉備」、│佐證被告主觀上有幫助詐欺│
│    │「成」在通訊軟體微信上│取財、洗錢之間接故意等事│
│    │之對話紀錄            │實。                    │
└──┴───────────┴────────────┘
二、核被告許庭綱所為，係違反洗錢防制法第2 條第2 款而犯同
    法第14條第1 項之洗錢及刑法第30條第1 項、第339 條第1
    項之幫助詐欺取財等罪嫌。
三、依刑事訴訟法第251條第1項提起公訴。
    此  致
臺灣桃園地方法院
中    華    民    國   110    年    5     月    31    日
                              檢  察  官  王  晴  怡
本件證明與原本無異
中    華    民    國   110    年    7     月    27    日
                              書  記  官  吳  政  煜
所犯法條
洗錢防制法第14條
有第二條各款所列洗錢行為者，處7 年以下有期徒刑，併科新臺
幣5 百萬元以下罰金。
前項之未遂犯罰之。
前二項情形，不得科以超過其特定犯罪所定最重本刑之刑。
　
中華民國刑法第339條
（普通詐欺罪）
意圖為自己或第三人不法之所有，以詐術使人將本人或第三人之
物交付者，處5 年以下有期徒刑、拘役或科或併科50萬元以下罰
金。
以前項方法得財產上不法之利益或使第三人得之者，亦同。
前二項之未遂犯罰之。